【裁判字號】    97,易,4398
【裁判日期】    980114
【裁判案由】    贓物
【裁判全文】
臺灣臺中地方法院刑事判決              97年度易字第4398號
公  訴  人  臺灣臺中地方法院檢察署檢察官
被      告  丁○○
上列被告因贓物案件，經檢察官提起公訴（97年度偵字第21506
號），本院判決如下：
    主    文
丁○○故買贓物，處拘役伍拾日，如易科罰金，以新臺幣壹仟元
折算壹日；又故買贓物，處拘役肆拾日，如易科罰金，以新臺幣
壹仟元折算壹日。應執行拘役捌拾伍日，如易科罰金，以新臺幣
壹仟元折算壹日。
    犯 罪 事 實
一、丁○○於民國97年8月間之某日，基於故買贓物之犯意，明
    知甲○○出售之SONY廠牌之數位相機1台（乙○○所有，為
    甲○○於97年8月7日17時41分許，在停放於臺中縣太平市○○路成功橋旁之車牌號碼1768-HB自小客車內所竊取），係
    來源不明之贓物，在其開設位在臺中縣大里市○○路○○段2
    86號之手機店外，以新臺幣（下同）3000元之價格，買受上
    開數位相機1台。復於97年8月20日左右某日，另基於故買贓
    物之犯意，明知甲○○出售之不詳廠牌及型號之手機3支（
    其中2支為戊○○所有，為甲○○於97年8月17日18時許，在
    停放於臺中縣太平市○○路63巷巷口附近之車牌號碼JKB-52
    5號重型機車置物箱內所竊得，及其中1支為丙○○所有，為
    甲○○於97年8月18日17時許，在停放於臺中縣大里市○○○路14號對面之停車場之車牌號碼G5Y-361號重型機車置物
    箱內所竊得），係來源不明之贓物，在其開設位在臺中縣大
    里市○○路○○段286號之手機店外，以1000元之價格，買受
    上開手機3支。嗣經臺灣臺中地方法院檢察署檢察官承辦甲○○所涉竊盜案件時，認丁○○涉有贓物罪嫌而續行指揮臺
    中縣警察局太平分局查獲上情。
二、案經臺中縣警察局太平分局報告臺灣臺中地方法院檢察署檢
    察官偵查起訴。
    理    由
一、證據能力部分
(一)、按被告以外之人於審判外之言詞或書面陳述，除法律有規定
    者外，不得作為證據，為刑事訴訟法第159條第1項定有明文
    。復按刑事訴訟法159條之1第2項規定：「被告以外之人於
    偵查中向檢察官所為之陳述，除顯有不可信之情況者外，得
    為證據」。證人甲○○於偵查中向檢察官所為之陳述，業經
    依法具結，且無證據顯示其偵查中之證言有何顯不可信之情
    況存在，依前開規定，得為證據。
(二)、按被告以外之人於檢察事務官、司法警察官或司法警察調查
    中所為之陳述，與審判中不符時，其先前之陳述具有較可信
    之特別情況，且為證明犯罪事實存否所必要者，得為證據，
    刑事訴訟法第159條之2定有明文。次按所謂具有較可信之特
    別情況之「絕對特別可信性」，係指陳述是否出於供述者之
    真意、有無違法取供情事之信用性而言，故應就偵查或調查
    筆錄製作之原因、過程及其功能等加以觀察其信用性，據以
    判斷該傳聞證據是否有顯不可信或有特別可信之情況而例外
    具有證據能力，並非對其陳述內容之證明力如何加以論斷，
    二者之層次有別，不容混淆（最高法院94年度臺上字第629
    號判決意旨參照）。經查，證人甲○○於警詢時陳稱被告並
    未詢問其所販賣之數位相機及手機之來源，及被告對其所交
    付者為贓物有所認識等語，與其於本院證稱被告應不知情等
    相關細節，尚非完全相同。惟查，證人甲○○於本院審理時
    ，並未表示於警詢過程中，有何違法或不正取供之情形，且
    參酌證人甲○○到庭後所為之陳述與警詢之陳述有不符之情
    形，其於警詢時距事發時較近，記憶應較清晰，可立即反應
    所知，不致因時隔日久而遺忘案情，且衡以證人甲○○與被
    告係舊識，於本院審理時，因被告在場而可能造成心裡壓力
    而為偏頗被告之陳述等情，本院審酌上情，認其於警詢時之
    陳述自屬具有較可信之特別情況，且為證明犯罪事實之存否
    所必要，而有證據能力。
(三)、又按被告以外之人於審判外之陳述，雖不符合同法第159條
    之1至第159條之4之規定，但經當事人於審判程式同意作為
    證據，法院審酌該言詞陳述或書面陳述作成時之情況，認為
    適當者，亦得為證據。當事人、代理人或辯護人於法院調查
    證據時，知有第159條第1項不得為證據之情形，而未於言詞
    辯論終結前聲明異議者，視為有前項之同意，刑事訴訟法第
    159條第1項及第159條之5分別定有明文。本件證人乙○○於
    警詢時之陳述、通聯紀錄、通聯調閱查詢單、雙向通聯紀錄
    、手機讓渡書、銷貨日報表等，雖係被告以外之人於審判外
    之言詞陳述，惟被告、辯護人及公訴人對於證人於警詢時陳
    述及證述之證據能力，於本院準備程序中不爭執，亦未於言
    詞辯論終結前聲明異議，視為於審判程序同意作為證據，是
    依前揭規定，自均有證據能力。
二、訊據被告丁○○固坦承於上開時、地有以3000元之代價，買
    受證人甲○○所交付之SONY廠牌數位相機1台，惟否認有向
    證人甲○○買受3支手機，並矢口否認有何故買贓物犯行，
    並辯稱：伊不知道證人甲○○拿來賣伊之數位相機是贓物；
    證人甲○○雖有拿手機給他看，但因手機太舊所以沒有買受
    云云。經查：
(一)、上開SONY廠牌數位相機1台、手機3支分別係被害人乙○○、
    戊○○、丙○○所有，為證人甲○○於犯罪事實欄所載上開
    時、地竊取而得之事實，業據證人甲○○供承不諱，並有被
    害人乙○○於警詢時之指訴綦詳，復有臺灣臺中地方法院檢
    察署檢察官97年度偵字第19826號起訴書及本院97年度易字
    第3641號確定判決足憑，是本件SONY廠牌數位相機1台、手
    機3支確屬被害人失竊之盜贓無誤。
(二)、又被告確有買受證人甲○○交付之3支手機之事實，業據證
    人甲○○於警、偵訊及本院審理時證述綦詳，並於本院證稱
    ：「我確實有拿手機給他，3支1000元，他確實有嫌太舊太
    壞，我就全部在7-11便利商店交給他，剛開始他只給我幾百
    元，我說不要這樣我沒有錢吃飯，後來就共給我1000元」等
    語明確（見警卷第8頁、97年度偵字第19826號卷第32頁、本
    院卷第29頁）。被告雖辯稱證人甲○○是有拿手機給伊看，
    但因手機太舊或壞掉，所以沒有收云云，然核證人甲○○所
    證被告有嫌其手機太舊太壞等情，與被告所述相符，另衡諸
    證人甲○○對於有賣3支手機予被告一節，均為一致之陳述
    ，並自其先前於偵查中指稱被告知悉其所賣之物係贓物，於
    本院改稱被告不知情等情觀之，證人甲○○於本院作證時，
    已有迴護被告之舉，而其於本院仍堅稱被告有買受上開3支
    手機等語，應非誣陷被告之可能，堪屬可信。
(三)、被告雖否認有何贓物犯行，並以前詞置辯。惟查：證人甲○○於警詢時稱：「（你所變賣之物你有無告知阿坤該物品係
    從何而來？阿坤有無問你？）沒有。沒有」，並於偵查中證
    稱：「我先賣數位相機，之後才賣手機，若我一起賣，他們
    會將數位相機賣的很低，我跟丁○○說我這裡有一台數位相
    機，丁○○問我可否用，幾百萬畫數，丁○○未問來源」、
    「我是賣給70年次的哥哥（丁○○）」、「哥哥不在時我才
    賣給弟弟」、「我接洽都是向阿坤接洽，有一次曾經跟阿坤
    說過伊的手機是贓物，他說他想也知道，不然一個人怎麼會
    有這麼多手機。阿坤也會叫我寫切結書，我就跟他說這個不
    能賣了，這個手機是贓物，我偷來的，他也是會收，再直接
    送往大陸」等語明確（見警卷第10頁、97年度偵字第21506
    號卷第78頁、97年度偵字第19826號卷第31頁）。另被告於
    偵查中亦已供承：「（你專收購中古手機，為何會覺得被告
    甲○○所出售之手機太舊？你是否懷疑或知道被告所持被告
    持來出售之手機為贓物？為何你會知道？）也是有一點，但
    甲○○跟我說是他朋友拿給他的，我當時有懷疑是他朋友從
    家中清出來，或偷出來的」等語（97年度偵字第21506號卷
    第73頁），顯見，被告對於證人甲○○交付之相機及手機3
    支係來路不明之盜贓乙節，已有認識。雖被告事後辯稱：證
    人甲○○說數位相機是他自己所有，他表示也捨不得賣，因
    欠錢才要賣；復遞狀向本院表示甲○○告訴伊是他兒子沒牛
    奶喝，相機是他老婆的云云（見警卷第3、4頁、97年度偵字
    第21506號卷第73頁、本院卷第15頁），與其前供述有異，
    再據證人甲○○前揭所證，被告並未詢問及東西來源，嗣於
    本院時改稱係朋友要賣的等語，均未曾說過是因兒子沒牛奶
    喝，相機是自己的或是其妻所有等語，顯見，被告前揭辯稱
    ，應屬臨訟杜撰，不足採信。再者，按被告家中經營通訊行
    ，且其從事多年之中古手機買賣，均據被告自承在卷（97年
    度偵字第21506號卷第73頁），其對於坊間竊取數位產品及
    手機猖獗，通訊行常成為銷贓管道，業者為防止誤買贓物，
    均會讓出賣之人立據切結書或讓渡書，載明出賣人姓名，及
    出賣產品之型號及序號，於將來如對於來源有爭議時，即可
    出具該切結書或讓渡書，以資追查究係何人出賣及其來源之
    正當性等情，應知之甚詳，此觀之卷附之手機讓渡切結書、
    銷貨日報表至明。而證人甲○○交付來源不明之數位相機，
    事後並一次拿3支手機出賣予被告，已有可疑之處，被告竟
    仍予以買受，亦未使證人甲○○簽具任何切結書，是證人甲○○上開所述應屬無虛，則被告對於證人甲○○出賣之上開
    數位相機及手機係贓物一節，已有認識，堪可認定。證人甲○○雖於本院審理時改稱，伊交付時沒有告訴被告說是贓物
    ，當時說朋友要賣的，當時是說我朋友欠錢沒有地方賣所以
    請我賣等語（見本院卷第28頁反面），與其在警、偵訊時所
    述不同，惟查證人甲○○與被告係舊識之情，業據證人甲○○偵查中稱：「我和他認識很多年了」等語（見97年度偵字
    第19826號卷第32頁），及被告於本院亦稱與證人甲○○於5
    、6年前認識等語（見本院卷第17頁反面）可證，而觀諸證
    人甲○○於本院竟改稱：「我是賣他前一個月左右認識」等
    語（見本院卷第28頁反面），無非係為淡化其與被告之關係
    ，而有迴護被告之嫌，是其於本院改稱被告不知其所賣之相
    機及手機為贓物，伊說東西是朋友要賣的云云，應係為被告
    脫責之詞，不足採信，自無足為被告有利之認定。
三、綜上所述，被告對於證人甲○○賣予之上開數位相機及手機
    3支，係來源不明之贓物一節確有認識，並仍予以買受，本
    件事證明確，被告贓物犯行，洵堪認定，應予依法論科。
四、核被告丁○○所為，係犯刑法第349條第2項之故買贓物罪。
    被告丁○○2次故買贓物犯行，其犯意係因證人甲○○擇前
    後2次不特定之時間前往販售而起，是其犯意各別，行為互
    異，應予分論併罰。爰審酌被告丁○○故買贓物，助長竊盜
    歪風，且犯後否認犯行，並無悔悟之情，惟念及買受之贓物
    價值非鉅及被告犯罪之動機、目的及手段等一切情狀，分別
    量處如主文所示之刑，並定其應執行之刑及諭知易科罰金之
    折算標準。
五、據上論斷，應依刑事訴訟法第299條第1項前段，刑法第349
    條第2項、第41條第1項前段、第51條第6款，刑法施行法第
    1條之1第1項前段、第2項，判決如主文。
本案經檢察官己○○到庭執行職務。
中    華    民    國    98    年    1    月    14    日
            刑事第十四庭  審判長法  官  陳  葳
                                法  官  洪堯讚
                                法  官  李慧瑜
以上正本證明與原本無異。
如不服本判決應於收受判決後10日內向本院提出上訴書狀，並應
敘述具體理由；其未敘述上訴理由者，應於上訴期間屆滿後20日
內向本院補提理由書（均須按他造當事人之人數附繕本）「切勿
逕送上級法院」。
                                書記官  陳青瑜
中    華    民    國    98    年    1    月    14    日
附錄論罪科刑法條
中華民國刑法第349條
收受贓物者，處3年以下有期徒刑、拘役或5百元以下罰金。
搬運、寄藏、故買贓物或為牙保者，處5年以下有期徒刑、拘役
或科或併科1千元以下罰金。
因贓物變得之財物，以贓物論。


司法院資訊處製作；財團法人民間司法改革基金會備份。
